臺灣臺中地方法院民事判決
110年度婚字第435號
原      告  乙○○  
被      告  甲○○  

上列當事人間請求離婚事件，經本院於民國111年3月25日言詞辯
論終結，判決如下：
    主      文
一、准原告與被告離婚。
二、訴訟費用由被告負擔。
    事實及理由
壹、程序方面：
　　被告經合法通知，未於言詞辯論期日到場，核無民事訴訟法
    第386條所列各款情形，依家事事件法第51條準用民事訴訟
    法第385條第1項前段規定，爰依原告之聲請，由其一造辯論
    而為判決。
貳、實體方面：
一、原告主張：兩造於民國73年3月1日結婚，目前有洪健成、乙
    ○○、丙○○等3名子女（均已成年）。而被告於婚後有下列難
    以維持兩造婚姻之重大事由：
㈠、被告長期賭博：
　　被告婚後不務正業，經常隱瞞原告而在外賭博至破曉時分始
    返家，每隔一段時日，被告即需籌款返還賭債，致原告生計
    陷入危機，且擔憂自身與子女安危，原告為扶養子女，曾從
    事手工業、保險業，然被告未能協助照顧子女，更稱：會前
    往工作，希望原告放棄外出工作之念頭云云，然未久原告即
    發現被告在工地賭博。原告心灰意冷下，僅能利用子女開始
    上學期間，前往快餐店工作，而於長子洪健成上國中後，除
    上述快餐店工作外，洪健成尚於下課後陪同原告至夜市擺攤
    ，乙○○、丙○○則在家互相照顧。此外，原告曾於懷有乙○○且
    已屆臨盆之際，發現被告賭博，然被告竟動手毆打原告、撕
    破原告衣物，導致原告羊水破裂，雖未流產，卻令乙○○於胎
    中營養不良，出生時體重僅2600公克。
㈡、被告對原告長期精神暴力：
　　被告於3名子女就學時期，成日疑心疑鬼，認為原告於夜市
    擺攤恐與異性有染，數次至夜市監視原告，待原告收攤返家
    ，被告遂以言詞羞辱原告紅杏出牆，並與原告發生肢體衝突
    ，子女曾為此報警求助。且被告常致電予原告娘家親屬污衊
    原告找被告麻煩，致原告遭娘家親屬誤會。兩造結婚以來，
    被告經常言語恐嚇，以三字經、五字經等言語羞辱原告。被
    告終日無所事事，當原告一週兼職三份工作返家，被告欲強
    迫原告與之從事性行為，倘原告不從，被告又是一場言語罷
    凌。被告更曾將原告之內衣褲分類吊掛，上頭書寫「這些性
    感內衣褲是外面勾引男人時穿的」，此等行為不僅使原告備
    受侮辱，更令兩造子女感到憤怒。
㈢、兩造難以相處，信任已破裂：
　　兩造同住時，被告晚間常不讓原告睡覺，要求原告履行夫妻
    義務，然被告日間未工作而在家中睡覺，原告則需長時間工
    作，實無多餘體力。原告曾因過於疲累，遂於子女房間內睡
    覺，被告竟在子女房間外以繩索將房門固定，並故意在外抽
    煙，再將煙霧吐入房間內，原告因內急要求被告解開繩索，
    然被告不僅拒絕，更出言羞辱原告與子女亂倫，最終原告僅
    能請子女背對原告，再行小解在塑膠袋中。
㈣、綜上，被告長期賭博，並以言語羞辱原告，且在親友面前造
    謠，致原告精神壓力極大，於子女成年後，原告經濟壓力雖
    不若從前，然仍須工作，惟被告幾乎未工作，每晚不斷製造
    噪音使原告難以入眠。兩造結婚30餘年，原告忍受至此，實
    令原告身心俱疲。此外，兩造現已各自生活，被告離家迄今
    已逾1年，已無夫妻之實。為此，爰依民法第1052條第2項規
    定，訴請判決離婚等語。並聲明：如主文所示。　　
二、被告經合法通知，未於最終言詞辯論期日到場，據其先前答
    辯略以：被告不同意離婚，關於原告主張之賭博、抽煙均是
    20年前之事，且被告並無暴力行為，夫妻吵架一定有，然均
    是原告拿物品動手毆打被告等語置辯。
三、得心證之理由：
㈠、經查，兩造73年3月1日結婚，婚後所生育之子女洪健成、乙○
    ○、丙○○均已成年，現兩造婚姻關係仍存續中之事實，為兩
    造所不爭執，並有戶籍謄本在卷可參，此部分事實認堪認定
    。
㈡、至原告依民法第1052條第2項規定請求離婚部分，則為被告否
    認，並以前詞置辯，是本件應審究者厥為：本件是否有民法
    第1052條第2項之離婚事由？茲論述如下：
　1.按民法第1052條第2項所稱「有前項以外之重大事由，難以
    維持婚姻者」，乃抽象的、概括的離婚事由，係民法親屬編
    於74年修正時，為因應實際需要，參酌各國立法例，導入破
    綻主義思想所增設。但其事由應由夫妻之一方負責者，僅他
    方得請求離婚，是其所採者為消極破綻主義精神，而非積極
    破綻主義。關於是否為難以維持婚姻之重大事由，其判斷標
    準為婚姻是否已生破綻而無回復之希望。而婚姻是否已生破
    綻而無回復之希望，則應依客觀的標準，即難以維持婚姻之
    事實，是否已達於倘處於同一境況，任何人均將喪失維持婚
    姻意欲之程度而定。至於同條但書所規定「難以維持婚姻之
    重大事由應由夫妻之一方負責者，僅他方得請求離婚」，乃
    因如肯定有責配偶之離婚請求，無異承認恣意離婚，破壞婚
    姻秩序，且有背於道義，尤其違反自己清白（clean hands
    ）之法理，有欠公允，同時亦與國民之法感情及倫理觀念不
    合，因而採消極破綻主義。然若夫妻雙方均為有責時，則應
    衡量比較雙方之有責程度，而許責任較輕之一方向應負主要
    責任之他方請求離婚；如雙方責任相同，則雙方均得請求離
    婚，以符合公平（最高法院94年度台上字第2059號、106年
    度台上字第1696號民事判決可資參照）。
　2.原告主張被告多年來無固定工作，甚至沾染賭博惡習，家中
    生活開銷及子女所需費用多由原告負擔，且被告長期無端懷
    疑原告之忠誠，經常羞辱及污衊原告，復不顧原告工作勞累
    ，打擾原告休息、入眠，實已難以共同生活等情，被告僅自
    認曾有賭博、抽煙之情形，餘則以前詞置辯。經查，證人即
    兩造之長子甲○○到庭具結證述：伊與兩造同住到93年間，兩
    造常常因為家用吵架，原告曾做家庭代工，後來亦有外出工
    作，伊國一時，原告晚上至夜市擺攤，伊放學後需至夜市協
    助擺攤到晚上12點，後來原告結束在快餐店之工作，專職做
    夜市攤販，所以家用百分之80都是原告負擔，伊等3名子女
    高中以後之學費都是就學貸款，國中、國小學費部分，兩造
    則是於繳費前時常爭吵，被告有能力給付，然而不太願意支
    付，被告比較大男人主義，家務部分很少協助，被告亦不會
    協助照顧小孩，且被告長期懷疑原告出軌，伊國小時期，原
    告在公園運動，被告就懷疑原告與運動對象有染，原告從事
    快餐店工作時，被告亦懷疑原告與快餐店老闆有染，被告羞
    辱之方式是用文字，包括在日曆上寫「不要臉」、「勾男人
    天理不容」，被告甚至曾經將原告之內褲分類，並註記哪幾
    件是在哪裡勾引男人，此外，在伊高二時，當時家中有3間
    房間，伊等3個小孩同住一間、兩造一間、爺爺一間，當時
    原告已經在夜市工作，然原告常常遭被告騷擾得受不了，原
    告遂跑去與伊等一起睡，此時被告拿繩索將房門綁起來，將
    香菸煙霧吐入房間內，後來原告在房間內用塑膠袋小解，又
    被告會對伊舅舅講原告在外面亂來或不檢點之事，兩造現在
    已無夫妻之實，因被告都未返家，而且被告並未想要回來等
    語；證人即兩造之次子乙○○另具結證以：伊國小時，原告早
    上在燒臘店上班，當時原告有兼兩、三份工作，民生開銷都
    是原告支出，在伊爺爺過世前，被告會向爺爺要錢，被告才
    會把錢做為家用，然大部分的錢，被告都拿去賭博，被告將
    家產都賭光，家事都是伊等在幫忙，而兩造時常吵架，且被
    告會嘲諷原告，影射原告像是電視劇藍色蜘蛛網裡面之婦人
    ，又被告經常懷疑原告出軌而羞辱原告，例如原告在燒臘店
    工作，同事或老闆邀約出遊，被告獲悉後就會懷疑原告與同
    事存有逾越男女分際之關係，被告就會帶同3名子女前往燒
    臘店讓原告覺得尷尬，伊等長大後，被告仍持續懷疑原告出
    軌，此外，被告離家迄今，現在伊返家覺得是最無壓力之情
    形等語；證人即兩造之女丙○○則結稱：兩造在婚姻期間時常
    爭吵，被告什麼事情都有辦法吵，大部分是因為工作而爭吵
    ，家中僅原告有工作，原告負擔3個小孩之生活費，很容易
    因為金錢而爭吵，另因被告都在白天睡覺，半夜則是在床邊
    製造聲響，導致原告服用安眠藥亦無法入睡，109年某天伊
    半夜聽到原告大叫，趕去查看，發現被告醒著，站在房間門
    口，原告則是躺在床上哭泣，伊覺得不能再這樣下去，因此
    請原告在空房間睡覺等語。互核上開證人證述，可知兩造家
    中經濟及子女扶養主要係由原告負擔，被告縱有金錢在身，
    惟有賭博惡習，致使家中經濟衰弱，且被告長期無端懷疑原
    告之忠誠，經常以文字或言詞羞辱原告，復未能體諒原告工
    作之辛勞，而於夜半打擾原告入眠，確實亦造成兩造夫妻感
    情破裂，使兩造分房而睡，現已未有互動、各自生活逾1年
    ，故原告主張兩造夫妻關係已屬名存實亡，無法繼續維持婚
    姻等情，自堪信為真實。
  3.綜上所述，原告因被告染有賭博惡習，長年需支撐家中經濟，導致兩造夫妻情感逐漸涼薄，互動不佳，兩造間婚姻關係早已生破碇，而被告甚懷疑原告有外遇之情，益見兩造間夫妻相處最基本之互信、互愛基礎全然喪失，夫妻感情已蕩然無存，參以兩造分房、分居迄今已逾1年，彼此並無良性之互動及溝通，自難期兩造得以再復合，共同建立和諧美滿之家庭，依其情形，任何人倘處於同一地位時，均難期待繼續維繫婚姻及家庭生活之和諧，客觀上已達喪失維持婚姻意欲之程度，應認兩造婚姻已構成難以維持之重大事由，且兩造婚姻生難以回復破綻之前揭原因，均係可歸責於被告，揆諸前開規定及說明，原告依民法第1052條第2項規定請求判決離婚，自屬有據，應予准許，爰判決如主文第一項所示。
四、本件事證已臻明確，兩造其餘攻擊或防禦方法及所提證據，
    均與本院心證之形成，不生影響，爰不一一再加以論述，併
    此敘明。
五、訴訟費用負擔之依據：家事事件法第51條，民事訴訟法第78
    條。
中　　華　　民　　國　　111 　年　　4 　　月　　7 　　日
                  家事法庭      法  官  謝珮汝
以上正本係照原本作成。
如對本判決上訴，須於判決送達後20日內向本院提出上訴書狀（
須附繕本），如委任律師提起上訴者，應一併繳納上訴審裁判費
。
中　　華　　民　　國　　111 　年　　4 　　月　　7 　　日
                                書記官  劉燕媚